【裁判字號】    98,司家聲,292
【裁判日期】    980805
【裁判案由】    核定遺產管理人報酬
【裁判全文】
臺灣高雄地方法院民事裁定           98年度司家聲字第292號
聲  請  人  林柏瑞律師即被繼承人甲○○之遺產管理人
上聲請人聲請核定遺產管理人報酬事件，本院裁定如下：
    主  文
聲請人任被繼承人甲○○（男，民國○○年○月○○○日生，身
分證統一編號：Ｚ000000000號）之遺產管理人之報酬
核定為新臺幣肆萬元。
程序費用新臺幣壹仟元由被繼承人甲○○之遺產負擔。
    理  由
一、按「遺產管理人，得請求報酬，其數額由親屬會議按其勞力
    及其與被繼承人之關係酌定之。」、「依本法之規定應開親
    屬會議時，由當事人、法定代理人或其他利害關係人召集之
    。」、「親屬會議不能召開或召開有困難時，依法應經親屬
    會議處理之事項，由有召集權人聲請法院處理之。」，民法
    第1183條、第1129條、第1132條第2 項前段分別定有明文。
二、本件聲請意旨略以：聲請人前經本院97年度財管字第92號民
    事裁定選任為被繼承人之遺產管理人。嗣依本院97年度家催
    字第353 號民事裁定為公示催告，並於民國97年10月2 日刊
    登於台灣新生報。嗣陸續接獲高雄市稅捐處楠梓分處96至98
    年度地價稅及房屋稅催繳通知，又聲請人於97年10月29日主
    動發函通知債權人高雄市政府申報債權，以利製作遺產清冊
    ，另聲請人於98年6 月17日收受本院執行處通知被繼承人所
    遺之不動產業經拍定在案。聲請人任本件遺產管理人已代墊
    支出費用新臺幣（下同）2,079 元。再者，被繼承人之遺產
    計有土地及房屋共二筆，遺產總值為1,738,000 元，另有負
    債截至聲請日止計有1,904,345 元之債務，雖本件公示催告
    期間係於98年12月2 日期滿，惟被繼承人所遺之不動產已經
    本院執行處拍定在案現待分配中，為利於聲請人參與分配且
    為日後依法申報遺產稅與清償債權所需，爰狀請本院裁定本
    件遺產管理人報酬等語。
二、經查：
  (一)本件被繼承人甲○○死亡後，其繼承人均已拋棄繼承權，且
    未經親屬會議選定遺產管理人，經本院選任聲請人為被繼承
    人之遺產管理人乙節，有本院97年度財管字第92號民事裁定
    暨確定證明書附卷可稽，堪信為真實。準此，聲請人顯難召
    開親屬會議酌定其管理遺產之報酬，是其本於利害關係人之
    地位，聲請本院酌定報酬，洵屬有據。
  (二)聲請人主張之前揭事實，除上述裁定外，另據其提出收據影
    本、本院民事執行處98年6 月10日雄院高97執心字第81279
    號函、被繼承人遺產清冊、財政部高雄市國稅局財產歸屬資
    料清單、95年度綜合所得稅各類所得資料清單等件影本各1
    份為證，堪信為真實。本院審酌：本件被繼承人之遺產經本
    院拍定價格為1,738,000 元，有本院民事執行處98年6 月10
    日雄院高97執心字第81279 號函附卷可參，其債權人有高雄
    市政府、高雄市稅捐稽徵處楠梓分處，除此之外，尚無其他
    債權人陳報債權、債務或遺贈，足見其遺產法律關係尚難繁
    瑣；以及聲請人業已為閱卷、聲請公示催告、登報、查詢被
    繼承人財產等管理遺產行為；且考量聲請人處理上開事務及
    後續所需時間之久暫、耗費人力之程度及各債權人受償權利
    之保障等一切情狀，認聲請人任被繼承人甲○○遺產管理人
    之報酬金額核定為40,000元（含已代墊費用），即屬適當，
    爰酌定如主文第1 項所示。至於聲請人另請求擔任遺產管理
    人所支出之代墊費用2,079 元乙節，因該部分代墊費用依法
    應由遺產支應，而列於遺產管理人之報酬內，故此部分應無
    庸另行核給，併此述明。
三、末按依法應由關係人（包括聲請人、相對人及其他利害關係
    人）負擔費用者，法院裁定命關係人負擔時，應一併確定其
    數額，非訟事件法第24條第1 項所明定。經核本件聲請事件
    ，應徵之程序費用為1,000 元，依非訟事件法第157 條規定
    ，應由遺產負擔，爰併予確定如主文第2 項所示，附此敘明
    。
四、依非訟事件法第157 條、第24條第1 項，裁定如主文。
中    華    民    國    98    年    8     月    5     日
                  家事法庭  司法事務官  林于莙
如對本裁定抗告，須於裁定送達後10日之不變期間內，向本院提
出抗告狀，並繳納抗告費新臺幣1,000元。
正本係照原本作成。
中    華    民    國    98    年    8     月    5     日
                            書  記  官  曾小玲


司法院資訊處製作；財團法人民間司法改革基金會備份。
